【裁判字號】    98,易,2787
【裁判日期】    980924
【裁判案由】    毒品危害防制條例
【裁判全文】
臺灣臺中地方法院刑事判決              98年度易字第2787號
公  訴  人  臺灣臺中地方法院檢察署檢察官
被      告  甲○○
上列被告因毒品危害防制條例案件，經檢察官提起公訴（98年度
毒偵字第2369號），本院判決如下：
    主    文
甲○○施用第二級毒品，累犯，處有期徒刑肆月，如易科罰金，
以新臺幣壹仟元折算壹日。
    犯罪事實
一、甲○○前於民國九十年間，曾因施用毒品案件，經法院裁定
    送觀察勒戒後，認無繼續施用毒品傾向，於九十年四月二十
    日觀察勒戒執行完畢釋放出所，並經臺灣臺中地方法院檢察
    署檢察官以九十年度毒偵字第一八三七號為不起訴處分確定
    ；其於同年間，復因施用毒品案件，經法院裁定送觀察勒戒
    後，因認有繼續施用毒品傾向，再經法院續以裁定送強制戒
    治一年，於九十一年七月七日強制戒治執行完畢，其所涉刑
    責部分，則經本院以九十年度訴字第一八八二號判處有期徒
    刑八月、五月確定；猶不知悔改，復於前開強制戒治執行完
    畢後五年內之九十五年間，再因施用毒品案件，經本院以九
    十五年度訴字第二四四九號判處有期徒刑七月確定，其入監
    執行後，甫在九十六年二月六日因縮刑期滿執行完畢；詎甲
    ○○仍不能警省戒絕，明知毒品甲基安非他命業經公告列為
    毒品危害防制條例之第二級毒品，不得非法持有、施用，因
    未戒除施用毒品甲基安非他命之惡習，仍基於施用第二級毒
    品甲基安非他命之犯意，於九十八年五月十日中午十二時許
    （即起訴書所載九十八年五月十二日二十一時十一分許為警
    採尿時往前回溯九十六小時內之某時），在臺中市南屯區○
    ○○街之活動中心公用廁所內，以將毒品甲基安非他命置於
    錫箔紙上加熱燒烤，使之產生煙霧後，再以口鼻吸取其煙氣
    之方式，施用毒品甲基安非他命一次。嗣甲○○於九十八年
    五月十二日二十時三十分許，因另涉犯竊盜案件，為警查獲
    後接受訊問時，其且經員警徵得同意後採集尿液送請鑑驗，
    因甲基安非他命呈現陽性反應，始由警進而查悉上情。
二、案經臺中市警察局第四分局報請臺灣臺中地方法院檢察署檢
    察官偵查起訴。
    理    由
一、上開犯罪事實，業經被告甲○○於本院訊問時坦認不諱，而
    被告為警查獲後所採取之尿液，經送請中山醫學大學附設醫
    院檢驗科藥物檢測中心檢驗結果，甲基安非他命係呈現陽性
    反應，有該中心出具之尿液檢驗報告一份附卷可稽（見警卷
    第4頁），足見被告上開自白，確與客觀事實相符，堪予採
    認。又按九十二年七月九日新修正之毒品危害防制條例刪除
    二犯及三犯之規定，一改修法前繁雜之處遇程序，僅將施用
    毒品者簡化區分為初犯、再犯，並認施用毒品者係屬病患性
    犯人，以觀察、勒戒戒除其身癮，並以強制戒治去除其心癮
    。經觀察、勒戒或強制戒治執行完畢釋放後，若係五年後再
    犯該條例第十條施用毒品罪者，與同條例第二十條第一項、
    第二項關於「初犯」之處理方式相同，檢察官應先聲請法院
    裁定令被告入勒戒處所觀察、勒戒，並視有無繼續施用毒品
    傾向，決定應予釋放、為不起訴之處分，或應聲請法院裁定
    令入勒戒處所強制戒治；若係五年內「再犯」同條例第十條
    施用毒品罪者，依同條例第二十三條第二項規定，檢察官則
    應依法追訴。觀諸該條例第二十條第三項之修正理由：「觀
    察、勒戒或強制戒治五年後再犯者，顯見前所實施之觀察、
    勒戒或強制戒治已足以遮斷其施用毒品之癮，為期自新及協
    助其戒除毒癮，對此五年後再犯者，爰明定仍適用初犯之規
    定，先經觀察、勒戒、強制戒治之程序。」及同條例第二十
    三條第二項之修正理由：「為配合簡化施用毒品犯之刑事處
    遇程序，並鑑於經觀察、勒戒或強制戒治執行完畢釋放後五
    年內再犯者，其再犯率甚高，原據以實施之觀察、勒戒及強
    制戒治既已無法收其實效，自應施以刑事處遇。」，顯然如
    施用毒品者係前經觀察、勒戒或強制戒治等治療程序執行完
    畢五年後，始再施用毒品之「初犯」，因前所執行之觀察、
    勒戒或強制戒治已足收戒除毒癮之效，自應重新執行觀察、
    勒戒或強制戒治等治療程序，並於治療程序執行完畢後，由
    檢察官為不起訴處分，毋庸對之追訴處罰；反之，在「再犯
    」之情形，因其先前所為治療程序顯未能收戒斷毒癮之效，
    且考量施用毒品者之再犯率偏高，乃簡化其刑事處遇程序，
    而逕予追訴處罰，不再施以治療程序。參酌上開立法理由，
    修正毒品危害防制條例就施用毒品者，祇於「初犯」及「五
    年後再犯」二種情形，有其追訴條件之限制，即須於初犯經
    觀察、勒戒或強制戒治釋放後，五年內均無施用毒品之行為
    ，始能認其前所實施之觀察、勒戒或強制戒治已足遮斷毒癮
    ，而得於五年後再犯時，再予適用初犯之規定，重行觀察、
    勒戒等程序。倘五年內已經再犯，被依法追訴處罰，縱其第
    三次（或第三次以上）施用毒品之時間在初犯釋放五年以後
    ，即與「五年後再犯」之情形有別，且因已於「五年內再犯
    」，顯見其再犯率甚高，原實施觀察、勒戒或強制戒治，已
    無法收其實效，而無五年戒斷期之存在，自無再經觀察、勒
    戒及強制戒治之必要，應由檢察官逕行起訴，始符新法修正
    之本旨。查被告前於九十年間，即曾因施用毒品案件，經法
    院裁定送觀察勒戒後，認無繼續施用毒品傾向，於九十年四
    月二十日觀察勒戒執行完畢釋放出所，並經臺灣臺中地方法
    院檢察署檢察官以九十年度毒偵字第一八三七號為不起訴處
    分確定；其於同年間，復因施用毒品案件，經法院裁定送觀
    察勒戒後，因認有繼續施用毒品傾向，再經法院續以裁定送
    強制戒治一年，於九十一年七月七日強制戒治執行完畢；嗣
    其於前開強制戒治執行完畢後五年內之九十五年間，再因施
    用毒品案件，經本院以九十五年度訴字第二四四九號判處有
    期徒刑七月確定，此有臺灣高等法院被告前案紀錄表附卷可
    考，被告於上開強制戒治執行完畢後，既曾於五年內再犯毒
    品危害防制條例第十條之罪，並經判刑確定，本次被告復行
    觸犯毒品危害防制條例第十條之罪，自非屬毒品危害防制條
    例第二十條第三項所定「五年後再犯」之情形，而應依法追
    訴處罰。綜此，本件事證已臻明確，被告施用毒品甲基安非
    他命之犯行應堪以認定。
二、按甲基安非他命係屬毒品危害防制條例第二條第二項第二款
    所指之第二級毒品，核被告甲○○所為，係犯毒品危害防制
    條例第十條第二項之施用第二級毒品罪。被告施用前持有第
    二級毒品之低度行為，應為其施用第二級毒品之高度行為所
    吸收，不另論罪。另被告有上揭犯罪事實欄所載經有期徒刑
    宣告及執行完畢之情形，有前開臺灣高等法院被告前案紀錄
    表附卷可查，其於有期徒刑執行完畢後五年以內，故意再犯
    本件有期徒刑以上之罪，構成累犯，應依刑法第四十七條第
    一項規定加重其刑。爰審酌被告其前已因施用毒品犯行經觀
    察勒戒、強制戒治及徒刑之執行，竟猶故態復萌，復行施用
    毒品不輟，無視於毒品對於自身健康之戕害及國家對於杜絕
    毒品犯罪之禁令；惟衡酌施用毒品係屬自戕行為，被告犯罪
    手段尚屬平和，其施用毒品犯罪所生損害尚非鉅大，另被告
    於犯後坦承施用毒品犯行，尚見悔意之犯罪後態度，暨施用
    毒品者均有相當程度之成癮性及心理依賴，其犯罪心態與一
    般刑事犯罪之本質並不相同，應側重適當之醫學治療及心理
    矯治為宜等一切情狀，量處如主文所示之刑，並諭知易科罰
    金之折算標準。
據上論斷，應依刑事訴訟法第二百九十九條第一項前段，毒品危
害防制條例第十條第二項，刑法第十一條前段、第四十七條第一
項、第四十一條第一項前段，判決如主文。
本案經檢察官張富鈞到庭執行職務。
中    華    民    國    98    年    9     月    24    日
                  刑事第三庭  法  官  陳思成
以上正本證明與原本無異。
如不服本判決應於收受判決後10日內向本院提出上訴書狀，並應
敘述具體理由；其未敘述上訴理由者，應於上訴期間屆滿後20日
內向本院補提理由書（均須按他造當事人之人數附繕本）「切勿
逕送上級法院」。
                              書記官  吳詩琳
中    華    民    國    98    年    9     月    24    日
附錄論罪科刑法條
毒品危害防制條例第十條第二項
施用第二級毒品者，處三年以下有期徒刑。


司法院資訊處製作；財團法人民間司法改革基金會備份。
